【裁判字號】    98,交聲,1152
【裁判日期】    981211
【裁判案由】    聲明異議
【裁判全文】
臺灣高雄地方法院交通事件裁定        98年度交聲字第1152號
原處分機關  高雄市政府交通局
異  議  人
即受處分人  甲○○
上列異議人即受處分人因聲明異議案件，對於高雄市政府交通局
中華民國98年4 月20日所為之處分（原處分：高市交裁字第裁32
-Z4B006921號），聲明異議，本院裁定如下：
    主  文
原處分撤銷。
甲○○不罰。
    理  由
一、異議意旨略以：異議人即受處分人甲○○（下稱受處分人）
    遭原處分機關即高雄市政府交通局以受處分人於民國96年9
    月28日6 時1 分許，駕駛車牌號碼8905-QM 號自小貨車行經
    國道1 號南下273 公里處，有超速以及未隨身攜帶駕駛執照
    違規行為為由，裁處罰鍰新臺幣（下同）6 千6 百元，並記
    違規點數1 點，然於上開時、地違規之駕駛人並非受處分人
    本人，應係曾冒用受處分人名義申辦信用卡之丙○○所為，
    且受處分人未曾收受舉發通知單，故不知有遭人冒名之情事
    ，原處分機關裁罰對象顯有錯誤，為此依法聲明異議，請求
    撤銷原處分等語。
二、按汽車行駛於高速公路、快速公路或設站管制之道路，不遵
    使用限制、禁止、行車管制及管理事項之管制規則，而有行
    車速度超過規定之最高速限或低於規定之最低速限之行為者
    ，處汽車駕駛人3 千元以上6 千元以下罰鍰；又汽車駕駛人
    駕駛汽車未隨身攜帶駕駛執照，處3 百元以上6百 元以下罰
    鍰，道路交通管理處罰條例第25條第3 款、第33條第1 項第
    1 款分別定有明文。再按法院受理有關交通事件，準用刑事
    訴訟法之規定，同條例第89條前段亦有明文，是以本院參諸
    刑事訴訟法第154 條第2 項之意旨，當認交通違規事實亦應
    依證據認定之，無證據不得認定其違規事實。且所謂證據，
    係指足以認定異議人確有違規行為之積極證據而言，該項證
    據自須適合於違規事實之認定，始得採為論斷之依據。苟積
    極證據不足為不利於違規事實之認定時，即應為有利於異議
    人之認定，合先說明。
三、經查：
(一)原處分機關以受處分人於96年9 月28日6 時1 分許，駕駛車
    牌號碼8905-QM 號自小貨車行經國道1 號南下273 公里處，
    有超速以及未隨身攜帶駕駛執照等交通違規行為為由，裁處
    受處分人罰鍰6 千6 百元，並記違規點數1 點等情，業據受
    處分人陳述明確，並有高雄市政府交通局高市交裁字第裁32
    -Z4B006921號違反道路交通管理事件裁決書、內政部警政署
    國道公路警察局公警局交字第Z4B006921 號舉發違反道路交
    通管理事件通知單各1 紙附卷可稽，此部分事實堪予認定。
(二)又受處分人辯稱：於上揭時、地違規之駕駛人並非受處分人
    本人，應係曾冒用受處分人名義申辦信用卡之丙○○所為，
    且受處分人亦為此前往臺灣高雄地方法院檢察署對丙○○提
    出偽造文書罪嫌之告訴等語。是本件應審酌者，即為駕駛上
    開自小貨車之人，於上揭時、地違規遭員警舉發時，是否冒
    用受處分人名義收受舉發通知單。經本院依職權傳喚證人即
    當時共同攔查違規駕駛人之員警乙○○到庭證述：其與另名
    員警丁○○於上揭時、地攔查上開自小貨車時，對於違規之
    駕駛人是否為到庭之受處分人本人，因事隔已久，沒有印象
    了，對於本件舉發之經過情形，亦不記得等語。依證人上開
    證詞內容，以及違規駕駛人當時亦未隨身攜帶駕駛執照之情
    形，本院尚無從判斷受處分人是否確為當時違規之駕駛人。
    另本院亦以證人身分傳訊丙○○到庭，其無正當理由而未到
    庭，且執行拘提亦無著，故本院無從經由人證獲取相關資訊
    。而受處分人辯稱係遭丙○○冒名部分，業經受處分人提出
    受處分人本人出具之協議書、授權同意書影本各1 紙、台新
    國際商業銀行股份有限公司出具之清償證明1 份、致國泰世
    華商業銀行之切結書影本1 紙、本院高雄簡易庭98年10月8
    日開庭通知書影本1 份、以丙○○名義出具之切結書、便條
    各1 份，以及臺灣高雄地方法院檢察署97年度他字第9474號
    偽造文書案件98年2 月4 日、98年6 月24日之開庭通知書各
    1 件供本院參酌，經核受處分人所提出之上開資料雖僅能證
    明丙○○以受處分人名義申辦信用卡，因而有民事訴訟糾紛
    ，以及受處分人並對丙○○提出偽造文書之告訴，現仍由檢
    察官偵查中之事實，而無法直接證明本件受處分人於上揭時
    、地亦係遭丙○○冒名並收受舉發通知單，然上開資料之存
    在，仍使本院無法排除受處分人於上揭時、地係遭冒名之可
    能性。再觀諸受處分人於本院訊問筆錄上之簽名之字跡，與
    其於本院所提出之書狀以及上開文書上之簽名字跡均相似，
    而與本件舉發通知單上收受通知聯者簽章欄內「甲○○」簽
    名之字跡顯不相同；另佐以車牌號碼8509-QM 號自小客車（
    按：本件違規車輛之車牌號碼雖係記載8905-QM 號自小貨車
    ，惟依上開事證，似為當時開單舉發之員警之誤載）之車主
    登記為丙○○，有公路監理電子閘門車號查詢汽車車籍資料
    1 紙附卷可查，足見受處分人辯稱可能係遭丙○○冒名等語
    ，並非虛妄，應可採信。
四、綜上所述，本件受處分人以上開情詞置辯，並非不可採信，
    亦有前開事證可佐，是本件既有諸多可疑之處，且查無其他
    具體事證足資證明本件受處分人確有原處分機關所認之違規
    行為，依前開說明，自應為有利於受處分人之認定。原處分
    機關未予詳察，對於受處分人逕予上開裁罰，即有未合。受
    處分人聲明異議，經核為有理由，應由本院將原處分撤銷，
    另為受處分人不罰之裁定，以資救濟。
五、據上論斷，應依道路交通案件處理法第20條，裁定如主文。
中    華    民    國    98    年    12    月    11    日
                        交通法庭  法  官  陳芸珮
以上正本證明與原本無異。
如不服本裁定，應於收受送達後5 日內向本院提出抗告狀。
中    華    民    國    98    年    12    月    11    日
                                  書記官  蔡淑貞

司法院資訊處製作；財團法人民間司法改革基金會備份。
